臺灣桃園地方法院刑事判決　　　　　　　　　　　　九十二年度訴緝字第一二五號
　　公　訴　人　臺灣桃園地方法院檢察署檢察官
　　被　　　告　甲○○
　　指定辯護人　本院公設辯護人　吳憲昌
右列被告因偽造貨幣等案件，經檢察官提起公訴（九十二年度偵緝字第四五六號），
本院判決如左：
    主  文
甲○○共同行使偽造之通用紙幣，處有期徒刑年貳月，扣案之偽造面額新臺幣壹仟
元之通用紙幣貳張（編號ＬＸ六九五七一六ＥＵ號、ＥＭ七五五六九七ＥＵ號）均沒
收。又偽造署押，足以生損害於公眾及他人，處有期徒刑肆月，偽造「徐敏郎」之署
名陸枚、指印拾柒枚均沒收。應執行有期徒刑年肆月，扣案之偽造面額新臺幣壹仟
元之通用紙幣貳張（編號ＬＸ六九五七一六ＥＵ號、ＥＭ七五五六九七ＥＵ號）、偽
造「徐敏郎」之署名陸枚與指印拾柒枚均沒收。
    事  實
一、甲○○與乙○○（臺灣高等法院另案審理中）共同基於行使偽造通用紙幣之犯意
    聯絡，由甲○○自不詳管道取得偽造之新臺幣（下同）一千元通用紙幣二張（編
    號ＬＸ六九五七一六ＥＵ號、ＥＭ七五五六九七ＥＵ號）後，二人於民國九十一
    年十一月八日夜間十時十五分許，由甲○○駕駛徐敏郎（已經檢察官另為不起訴
    處分）所有牌照號碼五Ｕ─四四六七號自小客車搭載乙○○，在桃園縣大溪鎮○
    ○街上之「嘉義白灰檳榔攤」，由乙○○持上開一張千元偽鈔（編號ＬＸ六九五
    七一六ＥＵ）向店員林伽倩購買六十元之七星牌香煙一包，林伽倩一時不察找還
    乙○○真幣九百四十元，嗣乙○○得款後即將該九百四十元交給甲○○，二人並
    駕車離去，林伽倩始發現自己所收持之千元紙幣係偽造，乃請男友陳宏傑駕車追
    趕，並報警處理，經警於同日晚間十時四十八分許，在國道二號公路西向十公里
    處查獲乙○○與甲○○二人，並將其等帶回國道公路警察局泰山分隊製作筆錄。
    惟甲○○、乙○○二人為避免行使偽造通用貨幣之刑責，甲○○竟另行基於接續
    偽造「徐敏郎」署押之犯意，先後於九十一年十一月九日凌晨一時十五分許，在
    國道公路警察局第一警察隊泰山分隊之警訊筆錄與國道公路警察局第一警察隊通
    知（存根）上，偽造「徐敏郎」之署名五枚、指印十七枚，及於同日十五時四十
    七分許，在臺灣桃園地方法院檢察署檢察官偵查筆錄上，偽造「徐敏郎」名義之
    署名一枚，足生損害於偵查機關偵查犯罪之正確性與徐敏郎本人，嗣通知徐敏郎
    本人前去同署應訊，始發現上開冒名應訊及偽造署押情事。而乙○○則於國道公
    路警察局第一警察隊泰山分隊製作筆錄時，故意將身上另一張編號ＥＭ七五五六
    九七ＥＵ一千元偽鈔丟棄在地，試圖將該張偽鈔塞入桌腳以湮滅證據，經在場之
    刑事組小隊長林江中發覺制止，而扣得上開二張偽造之通用紙幣。
二、案經國道公路警察局第一警察隊報請臺灣桃園地方法院檢察署檢察官暨同署檢察
    官自動檢舉偵查起訴。
    理  由
一、訊據被告甲○○固不否認案發當日有駕駛「徐敏郎」所有牌號碼五Ｕ─四四六七
    號自小客車搭載乙○○前往「嘉義白灰檳榔攤」購物，而九十一年十一月九日在
    國道公路警察局第一警察隊泰山分隊及臺灣桃園地方法院檢察署製作筆錄時有冒
    用「徐敏郎」之名義應訊，並偽造「徐敏郎」署名及指印等情，惟矢口否認涉有
    行使偽造通用紙幣犯行，辯稱：當天是乙○○沒有車，叫伊開車載他出去看妹妹
    乙○○叫伊停車說要下去買東西，伊當時不知道乙○○要買什麼，買煙的錢是乙
    ○○從身上拿出的，而在分局試圖將口袋裡的偽鈔塞在桌腳的也是乙○○，故扣
    案的兩張偽鈔都不是伊的云云。經查：
    (一)被告與證人乙○○共同行使偽造之通用紙幣部分：
      1.扣案之二張一千元鈔票，經中央銀行發行局鑑定結果，均屬偽鈔，係以彩色
      噴墨方式仿印，無隱藏字及凹版印紋凸起效果；紙質與真鈔不同，以螢光筆繪
      製仿紙張螢光纖維絲，水印以灰色墨在紙張背面仿製，安全線以噴墨方式在紙
      張背面仿製，另以燙印箔膜（含面額數字）方式仿鈔券正面五段裸露部分，無
      折光變色效果；左下角面額數字以燙印箔膜仿折光變色油墨，無折光變色反應
      。此有該行九十一年十一月十九日台央發字第○九一○○五八六八八號函一紙
      在卷可稽（見九十一年度偵字第二○六六六號偵查卷第四十五頁）。
      2.被告與證人乙○○於警詢及本院審理中均坦承證人乙○○乘坐由被告駕駛五
      Ｕ─四四六七號自小客車，於九十一年十一月八日夜間十時十五分許，至桃園
      縣大溪鎮○○街上「嘉義白灰檳榔攤」，證人乙○○下車持上開偽造之通用紙
      幣其中一張向證人林伽倩購買六十元之七星牌香煙一包，證人林伽倩並找還乙
      ○○真幣九百四十元等情（九十一年度偵字第二○六六六號卷第四頁、第六頁
      、本院九十二年度訴字第五九一號第一二九頁、九十二年度訴緝字第三九頁）
      ，核與證人林伽倩於偵查中、證人陳宏傑於偵查及本院審理乙○○一案證述相
      符，二人前去「嘉義白灰檳榔攤」由乙○○持一千元偽鈔購買香煙一節應屬實
      在。
      3.再者，被告於警詢中及本院乙○○一案審理中既自承乙○○買煙後找回的錢
      放在伊自己身上，而當時在「嘉義白灰檳榔攤」買完後就直接上高速公路等語
      ，且當時製作筆錄之國道公路警察局第一警察隊泰山分隊警員林富貴亦於本院
      審理時結稱於被告身上查獲鈔票及零錢、在證人乙○○身上並無發現任何鈔票
      等語，而被告及證人乙○○又係在高速公路為警查獲，途中應無可供消費之處
      ，是被告此部份自白應屬實在，而該二張偽鈔係被告所有，交由乙○○向「嘉
      義白灰檳榔攤」購買香煙等情，亦據證人乙○○迭於偵查中、本案審理中證述
      明確（九十一年度偵字第二○六六六號卷第二十八頁、本院卷九十三年三月十
      九日審判筆錄），且扣案之偽鈔若非被告所有，證人乙○○何須將找回之九百
      四十元交給被告？被告雖先於警詢中辯稱證人乙○○先放在伊這裡，伊不以為
      意云云，又於本院行準備程序時辯稱證人乙○○叫伊說伊有拿找回的錢，本院
      審理中又改口辯稱係證人乙○○欠伊二千元，先還一部分云云，被告前後所辯
      明顯不一致，應係事後卸責之詞，洵無可採，是本件扣案之一千元偽鈔二張確
      屬被告所有，再交由證人乙○○行使其中一張無疑。
      4.末以，證人陳宏傑於偵查中及本院乙○○一案審理中均證稱：伊在警局時因
      為想上廁所，不知道地方，所以請小隊長林江中帶伊去，從廁所回來時站在階
      梯旁看到證人乙○○從口袋拿出一張千元偽鈔丟在地上，並想用腳將之塞進桌
      底與地板間的縫隙，伊還當場跟證人乙○○開玩笑說「踢的掉的是你的，踢不
      掉的就是我的」等語（見九十一年偵字第二○六六六號偵查卷第三十九頁背面
      、本院九十二年度訴字第五九一號卷第二十一頁）。而證人即刑事組小隊長林
      江中於該案審理中亦證稱：伊帶證人陳宏傑去廁所回來時，看到證人乙○○用
      腳在踢東西，要把那個東西塞到桌腳下，伊馬上過去制止證人乙○○，並把東
      西撿起來，發現是一張偽鈔等語（見本院九十二年度訴字第五九一號卷第二十
      二、一二七頁），並且當場扣得編號ＥＭ七五五六九七ＥＵ千元偽鈔一張。是
      依上開證人陳宏傑、林江中之證述，證人乙○○因本案遭查獲後，於警局製作
      筆錄時，確有從其口袋內拿出一張千元偽鈔丟在地上，並試圖用腳將該偽鈔塞
      進桌腳縫隙之事實存在，即證人乙○○此種事後企圖湮滅證物行為，已足以證
      明證人乙○○明知該等紙幣係偽造之千元通用紙幣甚明，而被告與證人乙○○
      一同移送警局後，被告在警訊及檢察官初訊中均冒用「徐敏郎」之名應訊，試
      圖脫免罪責，業經證人徐敏郎於偵查中指證明確（見九十一年度偵字第二○六
      六六號偵查卷第四十二頁背面），是可知，若非被告已明知所行使之紙幣係偽
      造之通用紙幣，依一般人之反應，當會據實陳述使用該紙幣之始末，應無冒名
      應訊造成警察查緝上困難之行為，而被告不僅未據實陳述更冒他人之名應訊，
      足認其被告與證人乙○○二人間，就上開行使偽造通用紙幣之犯行，確有犯意
      聯絡之情事。
      5.綜上所述，被告與證人乙○○二人有共同持有及行使偽造通用紙幣之事實，
      且該二人均明知所使用之紙幣為偽造，可得證明，被告上開所辯，均屬事後卸
      責之詞，皆不足採信，被告此部份犯行應可認定。
    (二)被告冒用「徐敏郎」名義簽名並按指印部分：
      被告甲○○於上開時地冒用徐敏郎之名義於警詢及偵查中應訊及偽造徐敏郎署
    名及按指印之事實，業據被告供承不諱，核與證人徐敏郎於偵查中證稱：九十一
    年十一月八日那天甲○○跟伊借用五Ｕ－四四六七號自小客車，隔天被告就跟伊
    說冒用伊的身分應訊一事，後來伊還到泰山收費站旁的國道公路警察局牽車；伊
    並沒有行使偽鈔，警局所拍照片中自稱徐敏郎之人是甲○○等語相符，且證人林
    伽倩、陳宏傑於偵查中指認，亦均表示徐敏郎並非當天在警局自稱徐敏郎之人。
    而當時自稱「徐敏郎」之人於指紋卡片上指紋，經輸入電腦比對結果，與內政部
    刑事警察局檔存甲○○指紋相符之事實，有該局九十二年二月二十七日刑紋字第
    ○九二○○三二二○八號鑑驗書在卷可參。此外，並有被告於上開警訊筆錄偽簽
    「徐敏郎」之署名四枚與按指印十六枚、於國道公路警察局第一警察隊通知（存
    根）上偽簽「徐敏郎」之署名與按指印各一枚及偵查筆錄上偽簽「徐敏郎」之簽
    名一枚，業經本院調閱偵查卷原本屬實，足生損害於徐敏郎之名譽及偵查犯罪機
    關偵查犯罪之正確性，被告偽造署押之犯行，堪以認定。
二、按刑法第一百九十六條第一項之行使偽造紙幣罪，以明知係偽造之紙幣，而故意
    收受後冒充真幣行使為構成要件，如其收受之初並不知係偽造，嗣後發覺，因不
    甘損失而仍行使者，則其情節較輕，同條第二項另設有專科罰金之規定，與第一
    項之行使貨幣罪有別。查被告與證人乙○○就上開偽造紙幣之行使，除互相推諉
    責任外，且對於該偽鈔之來源有故為隱瞞之情形，業經本院認定如前，再依被告
    與證人乙○○於遭查獲後，為脫免刑責，證人乙○○試圖湮滅偽造紙幣，被告冒
    用「徐敏郎」名義應訊之情形觀察，亦足以認定其等於收受之初已知明是偽造之
    紙幣，且綜合卷內事證亦無可推認被告與證人乙○○有收受後始知係偽鈔，因不
    甘損失而仍行使之情，自不得以推測之方式認定認定被告與證人乙○○係犯收受
    後方知為偽造通用紙幣而仍行使罪。核被告所為，係犯刑法第一百九十六條第一
    項之行使偽造通用紙幣罪與同法第二百十七條第一項偽造署押罪。被告與證人乙
    ○○間，就行使偽造通用紙幣罪部分，有犯意聯絡及行為分擔，為共同正犯。被
    告以偽造之通用紙幣冒充真幣行使，性質上當然含有詐欺之成分，已為行使偽造
    通用紙幣之行為所吸收，不另論以詐欺罪（最高法院四十二年台上字第四一○號
    判例意旨參照），而被告偽造署押意在冒用「徐敏郎」之名義，簽名與按指印，
    係同出於一個偽造署押之犯意，其所按指印雖為自己所有，惟與偽造簽名皆同屬
    於一個偽造署押之犯行，被告雖先後在警詢及偵查中均有冒名應訊與偽造署押之
    行為，唯其仍屬一犯意接續多次行為，侵害一個法益，應為接續犯，顯屬單純一
    罪。被告所犯上開二罪間，犯意各別，罪名互異，應予分論併罰。爰審酌被告之
    素行、犯罪動機、手段、目的，持有偽造之千元通用紙幣數量，行使之次數，衡
    量被告以購物換取真幣，擾亂社會金融秩序及其犯後一再否認之態度等一切情狀
    ，分別量處如主文所示之刑，並定其應執行之刑。上開扣案之偽造通用紙幣二張
    ，均係偽造之通用紙幣，業經中央銀行發行局鑑定屬實，已如前述，應依刑法第
    二百條之規定，不問屬於犯人與否，宣告沒收之。偽造「徐敏郎」之署名六枚及
    指印十七枚，不問是否屬於被告所有，併依刑法第二百十九條宣告沒收。
據上論斷，應依刑事訴訟法第二百九十九條第一項前段，刑法第二十八條、第一百九
十六條第一項、第二百十七條第一項、第五十一條第五款、第二百條、第二百十九條
，罰金罰鍰提高標準條例第一條前段，判決如主文。
本案經檢察官洪景明到庭執行職務。
中      華      民      國      九十三        年    四    月    二     日
                 臺灣桃園地方法院刑事第四庭
                                     審判長法  官  陳世宗
                                           法  官  尹  良
                                           法  官  蘇昭蓉
右正本證明與原本無異。
如不服本判決，應於判決送達後十日內向本院提出上訴狀( 應附繕本 )，上訴於
臺灣高等法院。
                                           書記官  邱志堅
中      華      民      國      九十三        年    四    月    二     日
附錄本案論罪科刑法條全文：
中華民國刑法第一百九十六條
(行使收集或交付偽造變造通貨、幣券罪)
行使偽造、變造之通用貨幣、紙幣、銀行券，或意圖供行使之用而收集或
交付於人者，處三年以上十年以下有期徒刑，得併科五千元以下罰金。
收受後方知為偽造、變造之通用貨幣、紙幣、銀行券而仍行使，或意圖供
行使之用而交付於人者，處五百元以下罰金。
第一項之未遂犯罰之。
中華民國刑法第二百一十七條
(偽造盜用印章印文或署押罪)
偽造印章、印文或署押，足以生損害於公眾或他人者，處三年以下有期徒
刑。
盜用印章、印文或署押，足以生損害於公眾或他人者，亦同。
